臺灣彰化地方法院刑事判決
110年度易字第533號
公  訴  人  臺灣彰化地方檢察署檢察官
被      告  黃芷喬


上列被告因妨害名譽案件，經檢察官提起公訴（110年度偵字第1
433號），本院判決如下：
    主    文
甲○○犯公然侮辱罪，處拘役貳拾日，如易科罰金，以新臺幣壹仟
元折算壹日。
    犯罪事實
一、甲○○與乙○○因動物救援而結識。甲○○因認其涉詐欺案件遭判
    刑之事與乙○○有關，竟基於公然侮辱之犯意，於民國109年6
    月1日某時，以帳號「黃繹綺」登入臉書網站，並在其臉書
    頁面公開張貼：「…我會救援這一個孩子也是被一個不知好
    歹的人不知感恩還陷害黃媽、背後抹黑黃媽的一個不知羞恥
    做保險的謝X敏女人…」之文章。甲○○即以此方式侮辱乙○○，
    使公眾得以共見共聞，而足以使乙○○感到難堪，貶損乙○○之
    人格尊嚴及社會評價。
二、案經乙○○訴由臺灣彰化地方檢察署（下稱彰化地檢署）檢察
    官偵查起訴。
    理    由
一、程序部分：
　㈠以下引用之供述證據及非供述證據，檢察官、被告甲○○於本
    院審理時，均未爭執證據能力，且本院審酌各該證據均非屬
    違法取得之證據，復經本院於審判期日就該等證據進行調查
    、辯論，是以依法均得做為本案證據使用。
　㈡按刑事訴訟法第65條規定：「期間計算，依民法之規定」，
    而民法第120條第2項規定：「以日、星期、月或年定期間者
    ，其始日不算入」，是刑事訴訟法第237條第1項所規定告訴
    乃論之罪之6個月告訴期間，係自得為告訴之人知悉犯人之
    翌日起算（臺灣高等法院暨所屬法院97年法律座談會刑事類
    提案第26號會議研討結果參照）。經查，告訴人乙○○自稱於
    109年6月1日即知被告於臉書網頁張貼上開文章等語在卷（
    見偵卷第75頁）。又卷附刑事告訴狀上之彰化地檢署收文章
    上雖記載為109年12月2日收件（見他卷第1頁），但告訴人
    所留存之刑事告訴狀，其上彰化地檢署收發室之日期欄則載
    為109年12月1日收件（見偵卷第77頁），是二者日期相差一
    日。而經向彰化地檢署收發室確認，本案係因告訴人於109
    年12月1日下午接近下班時間送件，故卷附刑事告訴狀係於
    翌日即109年12月2日才用印，因此相差一日（見偵卷第77頁
    ）。從而，足見告訴人係於109年12月1日向彰化地檢署提出
    本案告訴。準此，本案計算6個月告訴期間，告訴人於109年
    6月1日知悉被告本案犯行，其始日109年6月1日不算入，以1
    09年6月2日起算，算至6個月與起算日相當之前一日即為109
    年12月1日。從而，告訴人於109年12月1日提出告訴，未逾6
    個月之告訴期間，告訴人之告訴為合法，先予敘明。
二、得心證之理由：
　　訊據被告固坦承有於109年6月1日，以臉書帳號「黃繹綺」
    張貼上開文章等事實，惟矢口否認有何公然侮辱告訴人之犯
    行，辯稱其講的對象不是告訴人，但不記得講的對象是誰云
    云。經查：
　㈠被告於109年6月1日，以臉書帳號「黃繹綺」張貼如犯罪事實
    欄所示文章等情，業據被告供承在卷（見本院卷第31、39頁
    ），核與告訴人證述相符（見他卷第63頁反面、偵卷第75頁
    ），並有上開文章截圖頁面在卷可稽（見他卷第23至28頁）
    。又觀諸上開文章時間欄後方之圖示為地球圖案（見他卷第
    23頁），可知上開文章之隱私設定為「公開」，亦即任何人
    均可閱覽上開文章，此情與被告所稱其發布文章是設定為公
    開等語相符（見本院卷第31頁）。從而，被告有於109年6月
    1日，以臉書帳號「黃繹綺」張貼上開文章，且隱私設定為
    公開，任何人均得閱覽等情，均堪認定。
　㈡被告雖辯稱上開文章所指之對象並非告訴人云云。然查：
　⒈被告於上開文章中表示被「謝X敏」陷害、抹黑等語，經告訴
    人證稱：被告先前因詐欺案件被判決，該案被害人是因為我
    才知道詐欺的事，被告因此對我懷恨在心，認為是我害她被
    告詐欺等語（見他卷第65頁）。核與被告辯稱：我因為救援
    被人家抹黑等語相符（見他卷第64頁）。又被告前因動物救
    援之事，涉犯對江羿蓁詐欺取財，經檢察官以108年度偵字
    第1805號起訴，再由本院以108年度易字第752號協商程序而
    判決有罪確定，有上開案號起訴書、判決書及臺灣高等法院
    被告前案紀錄表存卷可參（見他卷第10至22頁、本院卷第13
    至14頁）。足見被告確實有因動物救援之事被訴詐欺而經法
    院判決有罪確定，與告訴人證述相符，是告訴人所述應可採
    信。
　⒉被告張貼上開文章後，甲○○與乙○○共同友人即臉書帳號「蔣
    三葉」之人在上開文章下回復：「黃姐～你說的是方敏嗎？
    這樣在FB上說不好吧？！」後，被告則回復：「妳可能不知
    道這位小姐私下是怎麼對我的吧？？？手段跟不實的抹黑～～
    ～真是夠狠、夠傷人的…」等語，有對話紀錄翻拍照片在卷可
    查（見他卷第26頁），足見被告於回復訊息時亦未否認上開
    文章中所稱之「謝X敏」係指「乙○○」即告訴人，益徵被告
    上開文章所指對象即為告訴人。　
　⒊被告於上開文章中雖是使用「謝X敏」之詞彙，而隱匿姓名中
    第二個字，但於文章中有提及動物救援、做保險等關鍵字。
    且告訴人在其臉書頁面上亦表明其為保險公司員工，此有告
    訴人臉書頁面截圖為證（見他卷第48頁），足見被告於上開
    文張中提及「謝X敏」、動物救援、做保險等關鍵字，足以
    使人將「謝X敏」理解為告訴人。
　⒋除了上述⒉所示「蔣三葉」留言詢問被告所指之人是否為告訴
    人之外，另告訴人之友人即LINE帳號「陳淑珍」、「江蜂」
    、臉書帳號「鐘子婣」、「Qian Yi Yan」、「Lynn Lin」
    等人，分別傳送上開文章之截圖，詢問告訴人是否與被告有
    糾紛等情，有LINE對話紀錄、臉書對話紀錄翻拍照片為證（
    見他卷第32、44、37、38、39頁），益徵被告於上開文章中
    所揭露之資訊，已足以使人理解被告於上開文章中所指對象
    為告訴人。
  ⒌至於被告雖以前辭置辯，但卻辯稱「忘記」上開文章是指誰
    云云，而無法提供其所指對象之實際姓名、年籍資料，是被
    告所辯顯與常情有違，足見為臨訟卸責之詞，不足採信。則
    被告上開文章所指對象為告訴人，且上開文章中所揭露之資
    訊，已足以使人理解被告於上開文章中所指對象為告訴人等
    節，應堪認定。
　㈢按刑法第309條第1項之公然侮辱罪，係指對人詈罵、嘲笑、
    侮蔑，其方法並無限制，不問以文字、言詞、態度、舉動，
    只須以公然方式為之，而足使他人在精神上、心理上有感受
    難堪或不快之虞，足以減損特定人之聲譽、人格及社會評價
    即足。又所謂「侮辱」，係以使人難堪為目的，以言語、文
    字、圖畫或動作，表示不屑輕蔑或攻擊之意思，足以貶損個
    人在社會上所保持之人格或地位之評價。是查，被告在臉書
    頁面張貼上開文章，且隱私設定為公開，任何人均得閱覽，
    已使不特定人或多數人得以共見共聞。又被告在上開文章所
    稱「不知好歹的人不知感恩還陷害黃媽、背後抹黑黃媽的一
    個不知羞恥做保險的謝X敏女人…」，其中「不知好歹」、「
    不知感恩」、「不知羞恥」等詞彙，本屬社會常見用以貶損
    、攻擊他人之言詞，又「陷害」、「背後抹黑」等詞亦是指
    摘他人的負面詞彙，而有貶低他人行為之意涵。從而，足認
    被告上開文章內容，實含有輕侮、鄙視對方且具貶損之負面
    評價意味，足使一般人有不堪、難受之感受，核屬貶低個人
    社會評價、人格尊嚴之侮辱性言語無誤。
　㈣綜上所述，被告所辯洵無足採，本案事證明確，被告犯行可
    以認定，應予論罪科刑。
三、核被告所為，係犯刑法第309條第1項之公然侮辱罪。爰以行
    為人之責任為基礎，審酌被告因宿怨，竟在臉書網頁公然發
    佈上開文章，公然侮辱告訴人，貶損告訴人之人格與社會評
    價，所為殊不可取；兼衡被告迄今未能徵得告訴人原諒之犯
    後態度；惟念及被告並無相類前科之素行，此有臺灣高等法
    院被告前案紀錄表1份在卷可稽；暨被告自述學歷為國中肄
    業之智識程度，無業，需扶養未成年子女，有睡眠障礙、躁
    鬱、憂鬱之生活狀況（見本院卷第40至41頁）等一切情狀，
    乃量處如主文所示之刑，並諭知易科罰金之折算標準。
據上論斷，應依刑事訴訟法第299條第1項，刑法第309條第1項、
第41條第1項前段，刑法施行法第1條之1第1項，判決如主文。
本案經檢察官吳怡盈提起公訴，檢察官陳靚蓉到庭執行職務。
中　　華　　民　　國　　110 　年　　9 　　月　　30　　日
                  刑事第六庭    法      官  張琇涵
以上正本證明與原本無異。
如不服本判決應於收受判決後20日內向本院提出上訴書狀，並應
敘述具體理由。其未敘述上訴理由者，應於上訴期間屆滿後20日
內向本院補提理由書( 均須按他造當事人之人數附繕本) 「切勿
逕送上級法院」。
告訴人或被害人對於判決如有不服具備理由請求檢察官上訴者，
其上訴期間之計算係以檢察官收受判決正本之日期為準。
中　　華　　民　　國　　110 　年　　9 　　月　　30　　日
                                書  記  官  潘佳欣
附錄論罪科刑法條全文：
中華民國刑法第309條
公然侮辱人者，處拘役或9千元以下罰金。
以強暴犯前項之罪者，處1年以下有期徒刑、拘役或1萬5千元以下罰金。